最高法院刑事判決　　　　　　　　　　　　　　　九十一年度台上字第五八四五號
　　上　訴　人　丙○○
　　　　　　　　乙○○
　　　　　　　　甲○○
右上訴人等因違反毒品危害防制條例案件，不服台灣高等法院台南分院中華民國九十
一年八月十五日第二審更審判決（九十一年度上更(一)字第一七二號，起訴案號：台灣
台南地方法院檢察署八十九年度偵字第一二一三一號），提起上訴，本院判決如左：
    主  文
原判決撤銷，發回台灣高等法院台南分院。
    理  由
本件原判決認定上訴人丙○○、乙○○、甲○○與已判刑確定之李金龍共同意圖營利
，基於販賣第一級毒品海洛因及第二級毒品安非他命之概括犯意，推由丙○○、乙○
○於民國八十九年八月間某日向曾國銘（綽號國泰），以安非他命半公斤新台幣（下
同）十六萬元、海洛因一兩十二萬元，購入該第一、二級毒品後，推由李金龍以其所
有○九二五｜三三七七四二號行動電話為聯絡工具，先後於八十九年九月底、八十九
年十月十日、八十九年十月十八日下午四時許，在台南縣警察局永康分局大橋派出所
附近，以每小包三千元，連續販賣海洛因三次與李文龍施用；並於八十九年十月十八
日，在大橋派出所附近，以海洛因每小包三千元、安非他命每小包二千五百元之價格
售與陳建成各一包。陳建成於八十九年十月二十日下午五時許，經撥打甲○○之○九
二七｜三二○六二一號行動電話，言明欲以每包三千元之價格購買海洛因三包，雙方
約定在台南縣永康市○○街四一五號樓下交易，甲○○依約攜帶海洛因三包下樓，然
尚未交易，即為埋伏之警察當場查獲而未得逞，並在甲○○身上查獲海洛因三包（淨
重○‧四四公克、包裝重一‧四一公克）。另循線在上開永康市○○街四一五號六樓
丙○○與乙○○居住房間床頭櫃、置物台，分別查獲如原判決附表（下稱附表）一編
號○１之安非他命、附表一編號○２之海洛因、附表二所示物品及九萬八千元；並在
李金龍放置雜物房間，查獲海洛因一包（淨重○‧七九公克、包裝重○‧一六公克）
及在甲○○房間查獲安非他命一包（淨重一‧三七公克，毛重一‧五七公克，乙○○
為警查獲後，供出毒品來源，因而查獲曾國銘、鍾瑞泰等人販賣毒品犯行等情，因而
撤銷第一審關於丙○○、乙○○販賣第一級毒品部分及甲○○部分之科刑判決，改判
論處丙○○、乙○○、甲○○共同連續販賣第一級毒品各罪刑（丙○○、乙○○均為
累犯），固非無見。
惟查(一)按犯毒品危害防制條例第四條第一項至第三項、第五條第一項至第三項、第六
條第一項至第三項、第七條第一項至第三項、第八條第一項至第三項、第十條或第十
一條第一項、第二項之罪，供出毒品來源，因而破獲者，得減輕其刑，該條例第十七
條定有明文。查丙○○於警訊及偵、審中均供明警方在其房間所查獲之毒品係來自綽
號「國泰」者（見警卷第十頁、偵查卷第四十六頁反面、第一審卷第三十四頁、第一
七七頁），原判決亦認定丙○○、乙○○二人負責向綽號「國泰」之人購入第一、二
級毒品後，交由李金龍、甲○○販賣，乙○○為警查獲後，供出毒品之來源，因而破
獲曾國銘販賣毒品案，乃丙○○陳稱其應有毒品危害防制條例第十七條減刑之適用，
原判決就上揭有關減刑之相關事證，何以不足採信，未於理由中詳加說明，自有理由
不備之違誤。(二)毒品危害防制條例第十九條明定：犯第四條至第九條、第十二條、第
十三條或第十四條第一項、第二項之罪，其供犯罪所用之物，沒收之。原判決認定李
金龍以其所有之○九二五｜三三七七四二號行動電話資為販毒之聯絡工具，並於主文
中諭知沒收，但理由中又引用陳建成所供：其於八十九年十月二十日下午五時許，撥
打「阿弟仔」（指李金龍）之○九二七｜三二○六二一號行動電話給「阿弟仔」，要
買海洛因二千元，結果由綽號「阿彬」之甲○○接聽，並由「阿彬」拿下來賣給我，
而當場為警查獲等語，則李金龍所有之○九二五｜三三七七四二號行動電話是否用為
販賣毒品之聯絡工具，攸關法律之適用，應予釐清。(三)原判決就附表編號一之安非他
命四九二‧九公克、編號二之海洛因六一‧一公克、編號三之海洛因淨重○‧四四公
克、編號四之海洛因淨重○‧七九公克、編號五之安非他命淨重一‧三七公克應予沒
收銷燬，但依內政部警政署刑事警察局第一六八二二○號鑑驗通知書之鑑定結果載明
：扣案之安非他命六十六包總毛重四七九‧三八公克，淨重四三三‧二四公克，驗後
淨重四三二‧一四公克，甲○○持有之安非他命毛重一‧五七公克，淨重一‧三七公
克，取○‧一一公克供鑑驗，餘一‧二六公克，丙○○持有之白粉十五包，經鑑驗含
有海洛因成分，合計淨重四二‧五八公克，包裝重一一‧九九公克（見第一審卷第一
五七頁、第一六四頁），其採證顯與卷證資料不符，自有證據上理由矛盾之違法。(四)
刑法上之酌量減輕，必於犯罪之情狀可憫恕時，始得為之，為刑法第五十九條所明定
，至於情節輕微僅可為法定刑內從輕科刑之標準，不得據為酌量減輕之理由，原判決
既未認上訴人等之犯罪情狀有何可憫恕之處，僅謂情節尚輕，則依同法第五十九條酌
減其刑，其援用法令，自屬失當。以上或為上訴意旨所指摘，或為本院得依職權調查
之事項，應認原判決仍有撤銷發回更審之原因。
據上論結，應依刑事訴訟法第三百九十七條、第四百零一條，判決如主文。
中      華      民      國    九十一    年      十      月     十七     日
                              最高法院刑事第八庭
                                  審判長法官  莊  登  照
                                        法官  洪  明  輝
                                        法官  黃  一  鑫
                                        法官  魏  新  和
                                        法官  林  秀  夫
      右正本證明與原本無異
                                              書  記  官
中      華      民      國    九十一    年      十      月    二十三    日
